最高法院刑事判決　　　　　　　　一○○年度台上字第三○號
上　訴　人　莊明杰
上列上訴人因妨害性自主案件，不服台灣高等法院高雄分院中華
民國九十九年十月二十七日第二審判決（九十九年度上訴字第一
三六八號，起訴案號：台灣高雄地方法院檢察署九十八年度偵字
第五五四五、一四八０三號），提起上訴，本院判決如下：
    主  文
上訴駁回。
    理  由
按刑事訴訟法第三百七十七條規定，上訴於第三審法院，非以判
決違背法令為理由，不得為之。是提起第三審上訴，應以原判決
違背法令為理由，係屬法定要件。如果上訴理由書狀並未依據卷
內訴訟資料，具體指摘原判決不適用何種法則或如何適用不當，
或所指摘原判決違法情事，顯與法律規定得為第三審上訴理由之
違法情形，不相適合時，均應認其上訴為違背法律上之程式，予
以駁回。上訴人莊明杰上訴意旨略稱：上訴人雖然確實於事發日
之下午八時許，趁被害人Ａ女（成年人，基本資料詳卷）在巷口
倒垃圾之機會，夥同蔡進旺（已經第一審判刑確定）、蔡進興（
業由第一審判決無罪確定）強行將Ａ女拉上汽車，載至屏東火車
站附近，蔡氏兄弟下車，祇剩上訴人和Ａ女，斯時約為下午九時
三十分許，此後至下午十一時許先往屏東墾丁，再去同縣潮洲鎮
住進「０００汽車旅館」，共約一、二小時，途中多次停等紅燈
，並有停靠檳榔攤購買啤酒之情形，上訴人既未持有兇器或武器
，亦未綑綁Ａ女，且無威脅之言語、舉動，坐於副駕駛座之Ａ女
倘若有意離去，大可輕易開啟車門或高聲呼救，即能脫逃，然則
不此之為，已有可疑（按上訴人被訴妨害自由及後述之妨害性自
主二部分，經第一審判刑後，僅就後者判刑部分提起第二審上訴
，前罪先告確定），竟指稱上訴人在車上以兇惡語氣，要求Ａ女
脫褲自慰給上訴人欣賞，「但沒有講（如果）不脫褲子自慰，他
要怎樣」云云（按此情未在起訴範圍，原判決亦無此犯罪事實之
認定），顯然違背經驗法則、論理法則，足見Ａ女各項指訴，根
本不實。詎原審不加詳查，逕憑Ａ女指稱其在該旅館房間內，為
上訴人口交，係出於上訴人之強迫而違反意願行事，論處上訴人
強制性交罪刑，當有未盡查證職責之違失，上訴人實難甘服云云
。惟查：證據之取捨、證明力之判斷及事實之認定，俱屬事實審
法院自由裁量判斷之職權，此項職權之行使，倘不違背經驗法則
或論理法則，即無違法可言，觀諸刑事訴訟法第一百五十五條第
一項規定甚明。而所謂經驗法則，係指吾人基於日常生活經驗所
得之定則，並非個人主觀上之推測；論理法則，乃指理則上之當
然定則，任何人皆不致有所懷疑者而言。無論經驗法則或論理法
則，均具有客觀性、合理性，非許當事人得任憑己意，憑空自作
主張，指摘原判決係違背經驗法則、論理法則，而資為適法之第
三審上訴理由。再同法第三百七十九條第十款所稱應於審判期日
調查之證據，係指與待證事實具有重要關係，客觀上認為有調查
之必要性，為認定事實、適用法律之基礎者而言，如事實業臻明
確，自毋庸為其他無益之查證，並無未盡證據調查職責之違法情
形存在。本件原判決主要係依憑上訴人坦承確有在汽車旅館內，
要求Ａ女為其口交，Ａ女亦確遂其所求而行為之部分自白；Ａ女
指訴因自認和上訴人交往不適合，已提議分手，竟遭上訴人強押
上車，質問何以關掉手機，又以另結新歡為由予以掌摑，車行中
，上訴人鄰坐於旁，且環境不熟，不敢有逃離或反抗之念，迨至
旅館，上訴人做勢毆打，脅稱若不與之做愛，即要Ａ女死，或對
其家人不利，Ａ女仍堅拒性器交，上訴人改要口交，不得已聽從
等語之證言；衡諸其等感情既已生變，上訴人直承行強押人，又
盛怒毆人，尤以在偵查中猶稱：「我覺得女人偷吃的事，男人沒
有辦法原諒」，足見耿耿於懷，豈會尊重Ａ女性自主意志之情況
等證據資料，乃認定上訴人確有如原判決事實欄所載之犯行，因
而維持第一審論處上訴人以強制性交罪刑（處有期徒刑四年二月
）之判決，駁回上訴人之第二審上訴。對於上訴人僅承認押人後
命為口交，而矢口否認犯罪，所為二人原係男女朋友，Ａ女自覺
對不起，脫褲投懷送抱以作補償，非出於脅迫，否則多有機會求
救或報警云云之辯解，如何係飾卸之詞，不足採信，亦據卷內訴
訟資料詳加指駁、說明。所為之事實認定及得心證理由，俱有各
項直接、間接證據資料存卷可稽，自形式上觀察，並不違背客觀
存在之經驗法則或論理法則，且事證堪謂業臻明確。上訴意旨置
原判決已明白論斷之事項於不顧，就屬原審採證認事職權之適法
行使，任憑主觀妄指為違法，且仍為單純之事實爭議，不能認為
適法之第三審上訴理由。依上說明，應認其上訴為違背法律上之
程式，予以駁回。
據上論結，應依刑事訴訟法第三百九十五條前段，判決如主文。
中    華    民    國  一○○  年    一    月    六    日
                      最高法院刑事第九庭
                          審判長法官  花  滿  堂  
                                法官  黃  正  興  
                                法官  洪  昌  宏  
                                法官  王  聰  明  
                                法官  王  居  財  
本件正本證明與原本無異
                                      書  記  官  
中    華    民    國  一○○  年    一    月    十    日
                                                      Ｅ